【裁判字號】    91,易,57
【裁判日期】    920328
【裁判案由】    恐嚇取財
【裁判全文】
臺灣臺東地方法院刑事判決                            九十一年度易字第五七號
    公  訴  人  臺灣臺東地方法院檢察署檢察官
    被      告  乙○○
右列被告因恐嚇取財案件，經檢察官提起公訴（九十一年度偵字第一一號），本院判
決如左：
    主  文
乙○○共同連續意圖為自己不法之所有，以恐嚇使人將本人之物交付，累犯，處有期
徒壹年貳月。
    事  實
一、乙○○前於民國八十五年間，因竊盜案件，經臺灣高等法院台中分院判決有期徒
    刑六月確定，於八十七年三月二十六日縮短刑期假釋出監，同年七月二十六日假
    釋期滿執行完畢，猶仍不知悔改，竟因積欠債務及缺錢花用，而單獨或分別與郭
    育丞（另案由臺灣高雄地方法院判決確定）、梁錫和（另案由臺灣高雄地方法院
    審理中），自行或共同基於意圖為自己不法所有之概括犯意聯絡，先於九十年三
    月下旬，由梁錫和郵寄其自不詳年籍姓名之成年男子處所取得戶名陳明禮、局號
    第00000000、帳號四一二九一一號之郵局存摺一本及提款卡一枚予乙○○，作為渠等恐嚇取財之媒介。嗣於附表所載時間、地點，由乙○○駕駛車牌號
    碼Ｍ五—三九一六號自用小客車獨自或搭載郭育丞、梁錫和，伺機尋找附表所示
    停放於路邊之車輛為行竊對象，由乙○○趁車主下車未熄火之際，鑰匙仍留在車
    上，逕自駛離，或手持客觀上足認對人之身體、生命具危險性，可為凶器之螺絲
    起子或扳手撬開車門，再以扳手啟動電門駛離現場，藏放在附表所示之地點，竊
    得車輛後，旋即由乙○○依附表所示車主留存於車上之名片或電話號碼以行動電
    話或公共電話打電話給車主，恫稱：如不依指示匯款至指定之帳戶即無法找回車
    輛等語，致使附表所示被害人心生畏懼，編號一之車主鴻智遂向乙○○表示先還
    車再匯款，乙○○即先告以車輛位置，經方鴻智自行尋獲後，並未匯款而未得逞
    ；其餘車主則於討價還價後，分別於附表所示時間及金額匯款至指定之陳明禮帳
    戶內，俟車主匯入指定款項後，始以電話通知失竊之自小客車及曳引車所在，嗣
    由梁森承以所持前開金融卡至提款機提領前開車主匯入之金錢，所得金額，均由
    乙○○與該次參與之郭育丞、梁錫和朋分花用。嗣於九十年四月十三日下午一時
    許，在彰化縣福興鄉○○村○○街一七八之二號住處，為警循線查獲乙○○。
二、案經彰化縣警察局移送臺灣高雄地方法院檢察署呈請臺灣高等法院檢察署檢察長
    令轉臺灣臺東地方法院檢察署檢察官偵查起訴。
    理  由
一、右揭被告如何獨自或與共犯郭育丞、梁錫和竊取附表所示車輛及以電話聯絡車主
    匯款至指定之帳戶以取回車輛之事實，業據被告於警詢、偵查及本院調查、審理
    時坦承不諱，核與證人郭育丞、陳明禮、梁貞雄分別於警詢、偵查及臺灣高雄地
    方法院調查時所證述之情節大致相符，且經被害人即如附表所示之失竊車主方鴻
    智、丙○○、甲○○及丁○○等人於警詢時指述車輛遭竊並被恐嚇匯款等情甚詳
    ，本院復調閱臺灣高雄地方法院九十年易字第二○六五號刑事卷宗核閱無訛，此
    外，並有戶名陳明禮局號第00000000、帳號四一二九一一號之查詢最近
    交易詳情、郵政國內匯款執據、匯款單、儲戶交易明細表均為影本各一紙、東信
    電訊電話明細單影本二紙、車輛竊盜、車牌失竊資料個別查詢報表--查詢車輛認
    可資料一紙及提款機監視器翻拍照片五幀在卷可稽。被告嗣於本院調查時雖辯稱
    ：伊係以第三人之立場向車主表示要替車主處理車輛失竊之事宜，並未恐嚇車主
    要將車輛燒毀或解體云云，然就被告以電話聯絡車主乙節，已據附表所示被害人
    方鴻智等人陳述在卷，且衡諸社會常情，一般人遇有車輛失竊，莫不心急如焚，
    亟欲尋回車輛，此際卻突然有陌生人知悉其車輛失竊一事，竟打電話告知上情並
    脅稱要求匯入指定之款項，才告知車輛所在，顯然該人必定知悉車輛位置，倘若
    車主即被害人不依約將款項匯入指定帳戶，勢必無法尋回車輛，此舉已造成接獲
    電話之車主心理上因未能找回車輛恐遭不測之恐懼，足認車主已心生害怕，是被
    告無論係以何種言詞方式向車主要求匯款，已足始人心生畏懼，達其恐嚇取財之
    目的，是認被告上開所辯，不足採信。綜上，本件事證已臻明確，被告之犯行堪
    予認定。
二、按Ｔ型扳手係金屬製品，質地堅硬，客觀上足以危害他人生命、身體之安全，自
    屬兇器，是被告上開持Ｔ字型扳手竊取他人車輛，所為係犯刑法第三百二十一條
    第一項第三款之攜帶兇器竊盜罪。被告分別與郭育丞、梁錫和，各有犯意聯絡及
    行為分擔之事實，為共同正犯，又被告竊取車輛後，向附表編號二、三、四之被
    害人恐嚇勒索金錢，所為係犯刑法第三百四十六條第一項之恐嚇取財罪，又其雖
    著手向編號一之被害人恐嚇勒贖金錢，惟因被害人已找回車輛並未給付金錢而未
    得逞，所為係犯刑法第三百四十六條第三項、第一項之恐嚇取財未遂罪，被告先
    後二次竊盜、二次攜帶兇器竊盜及四次恐嚇取財既、未遂之犯行，時間緊接，方
    法相同，觸犯構成要件相同之罪，顯係基於概括犯意反覆為之，均為連續犯，應
    依刑法第五十六條之規定，各論以攜帶兇器竊盜及恐嚇取財既遂一罪並加重其刑
    。又被告所犯上開二罪間，有方法結果之牽連關係，應從一重之恐嚇取財罪處斷
    。查被告前於八十五年間，因竊盜案件，經臺灣高等法院台中分院判決有期徒刑
    六月確定，於八十七年三月二十六日縮短刑期假釋出監，同年七月二十六日假釋
    期滿執行完畢，此有臺灣高等法院被告全國前案紀錄表一份在卷可稽，其受有期
    徒刑之執行完畢，五年以內再犯本件有期徒刑以上之罪，為累犯，應依刑法第四
    十七條規定，加重其刑。又被告有二種刑之加重者，應依刑法第七十條規定遞加
    重之。爰審酌被告單獨或與共犯郭育丞、梁錫和共同以竊取車輛恐嚇車主之犯罪
    行為，其犯罪動機、目的、手段，持兇器竊車並勒索財物，所為非但危害被害人
    之財產權，且影響社會治安甚鉅，惟念被告犯後坦承犯行，態度尚佳等一切情狀
    ，量處如主文所示之刑。又戶名陳明禮、郵局局號第00000000、帳號四
    一二九一一號帳戶之存摺一本及提款卡一枚，為證人陳明禮所有，已據證人陳明
    禮證述在卷，及未扣案之螺絲起子一支，為被告所有供犯罪所用之物、扳手一支
    為被害人甲○○車內之物，非被告所有，復均遭被告丟棄滅失，爰均不另為沒收
    之諭知。
三、至被告另於（一）八十九年二月二十六日凌晨四時五十五分許，在臺中市○○區
    ○○路與文心路口，趁被害人廖文燦停車未熄火之機會，竊取廖文燦所使用其兄
    廖文仁名下之車牌號碼ＰＨ─七七三七號自用小客車，得手後，至同年三月三日
    晚上八時許，由被告以經查得之電話向廖文燦恐嚇稱：若不匯款至鹿港信用合作
    社戶名洪永鹿，帳號00000000000000號活儲存款帳戶，就要破壞
    車子等語，致使廖文燦心生畏懼，於翌日即依其要求匯款五萬八千元至前開洪永
    鹿帳戶後，經被告告知車子停在臺中縣大里市○○路與仁化路口，廖文燦遂前往
    取車時，森程則於廖文燦匯款後，即於同日在臺中縣大里市農會提款機分三次提
領五萬八千元，而與該不詳姓名之男子朋分花用；又於（二）同年三月十四日凌
    晨四時十分許，在臺中市○○路與西屯口，趁被害人王正村停車未熄火之機會，
    竊取王正村所使用登記於建臺通運股份有限公司名下之Ｘ五─０一二七號自用小
    客車，得手後，王正村即發現前開自用小客車失竊，旋以電話在行動電話留言，
    於同日中午，被告即以電話對王正村恐嚇稱：不匯款至鹿港信用合作社戶名洪永
    鹿，帳號00000000000000號活儲存款帳戶，就要放火燒車子等語
    ，致使王正村亦因而心生畏懼，於同日由其妻林麗嬌匯款十二萬元至洪永鹿帳戶
    後，經被告告知車子停在彰化縣彰化市基督教醫院旁，王正村亦前往取車，乙○○在王正村匯款後，即於同日在彰化郵局、彰化市第五信用合作社之提款機分六
    次提領十二萬元，而與該不詳姓名之男子朋分花用乙節，固均據被告坦承在卷，
    然查，前開二次犯行係於八十九年二、三月間所為，距離本件於九十年三月間起
    所為之四次犯行，已相隔約一年之久，此有臺灣高雄地方法院九十年度感裁字第
    三二號裁定及臺灣彰化地方法院八十九年度訴字第六九四號判決各一份附卷足憑
    ，且訊之被告供稱：「（為何到九十年三月間你又在犯案？）因為當時梁錫和有
    欠人家錢，而他對我說如果他沒有錢薑母鴨店會開不下去，要我幫忙，事後犯完
    強盜案後，我就辭掉我在梁錫和薑母鴨店的工作，回到彰化，但是他又來彰化找
    我，而且郭育丞跟我要錢，我總共欠他六萬元，我沒有錢還，後來才又一起犯下
    丙○○的那件案件，賺到的錢來還他。」等語（見本院審判筆錄），足見被告本
    次犯行係因積欠債務未還，又受共犯郭育丞之催討，不得已始另行起意而為，尚
    難認與本件之犯行有連續犯裁判上一罪之關係，本院自應另行審理，併此敘明。
據上論斷，應依刑事訴訟法第二百九十九條第一項前段，刑法第二十八條、第五十六
條、第三百二十一條第一項第三款、第三百四十六條第一項、第四十七條、第五十五
條，判決如主文。
本案經檢察官林圳義到庭執行職務。
中      華      民      國    九十二    年      三      月    二十八    日
                                  臺灣臺東地方法院刑事庭
                                       審判長法  官  楊力進
                                             法  官  柯姿佐
                                             法  官  林卉聆
右正本證明與原本無異。
如不服本判決，應於判決送達後十日內向本院提出上訴狀。（須附繕本）
「切勿逕送上級法院」
                                             書記官  蘇  豫
中      華      民      國    九十二    年      四      月    二十四    日
附表：
  ──┬────┬────┬───┬───┬─────────┬─────
│編  │時    間│地    點│行為人│被害人│行              為│被害人匯款│
│號  │        │        │      │及車輛│                  │之郵局及款│
│    │        │        │      │      │                  │項        │
├──┼────┼────┼───┼───┼─────────┼─────┤
│一  │九十年三│彰化縣  │乙○○│方鴻智│乙○○見前開車輛未│車主未匯款│
│    │月二十五│彰化市  │郭育丞│ＤＭ－│熄火，郭育丞把風，│，即取回車│
│    │日凌晨四│金馬路  │      │４００│乙○○遂進入車內  │輛。      │
│    │時許    │三段五七│      │０號自│離，藏在彰化市中山│          │
│    │        │六號前  │      │小客車│路旁省立醫院，撥打││
│    │        │        │      │      │電話，聯絡車主匯款│          │
│    │        │        │      │      │二十萬元至陳明禮之│          │
│    │        │        │      │      │帳戶，以取回車輛。│          │
├──┼────┼────┼───┼───┼─────────┼─────┤
│二  │同年三月│臺中市  │乙○○│丙○○│乙○○以螺絲起子撬│丙○○於同│
│    │二十八日│南區美村│郭育丞│ＨＱ－│開車門，再用車內之│日下午三時│
│    │凌晨二時│路二段  │      │７２０│扳手發動車子，由郭│十七分許，│
│    │許      │三四五號│      │號曳引│育丞負責駛離，藏在│自台中市西│
│    │        │前      │      │車    │臺中縣大里市○○路│屯郵局匯款│
│    │        │        │      │      │及仁化路附近，由梁│七萬元至陳│
│    │        │        │      │      │森程撥打電話，聯絡│明禮之帳戶│
│    │        │        │      │      │車主匯款二十萬元至│，取回車輛│
│    │        │        │      │      │陳明禮之帳戶，以取│。        │
││        │        │      │      │回車輛。          │          │
├──┼────┼────┼───┼───┼─────────┼─────┤
│三  │同年四月│彰化市  │乙○○│甲○○│由乙○○持前開扳手│甲○○於同│
│    │二日上午│埔陽街路│梁錫和│Ｊ２－│撬開車門後發動駛離│年四月三日│
│    │七時許  │旁      │      │５２２│，梁錫和把風，藏在│及四日上午│
│    │        │        │      │２號自│彰化縣溪湖鎮溪湖國│九時許，自│
│    │        │        │      │小客車│中旁，其餘同右。  │彰化縣鹿港│
│    │        │        │      │      │                  │郵局共匯款│
│    │        │        │      │      │                  │二萬五千元│
│    │        │        │      │      │                  │至陳明禮帳│
│    │        │        │      │      │                  │戶，取回車│
│    │        │        │      │      │                  │輛。      │
├──┼────┼────┼───┼───┼─────────┼─────┤
│四  │同年四月│彰化市  │乙○○│丁○○│見前開車輛未熄火，│丁○○於同│
│    │三日凌晨│溪湖鎮  │      │８Ｈ－│由乙○○進入車內駛│日下午一時│
│    │三、四時│二溪路與│      │８９８│離，藏在彰化縣之楊│二分許，自│
│    │許      │西環路口│      │９號自│漢銘婦產科醫院附近│彰化縣二林│
│    │        │        │      │小客車│，撥打電話，聯絡車│鎮萬興郵局│
│    │        │        │      │      │主匯款二十萬元至陳│匯款七萬元│
│    │        │        │      │      │明禮之帳戶，以取回│至陳明禮帳│        │          │
│    │        │        │      │      │車輛。            │戶，取回車│
│    │        │        │      │      │                  │輛。      │
└──┴────┴────┴───┴───┴─────────┴─────┘
附記：
中華民國刑法第三百二十一條第一項第三款
犯竊盜罪而有左列情形之一者，處六月以上五年以下有期徒刑：
三  攜帶兇器而犯之者。
中華民國刑法第三百四十六條第一項
意圖為自己或第三人不法之所有，以恐嚇使人將本人或第三人之物交付者
，處六月以上五年以下有期徒刑，得併科一千元以下罰金。


司法院資訊處製作；財團法人民間司法改革基金會備份。
